臺灣桃園地方法院民事裁定
                                    110年度監宣字第303號
聲  請  人  張仲良  
相  對  人  張双洲  
關  係  人  張碧伶  
上列聲請人聲請監護宣告事件，本院裁定如下：
    主      文
宣告張双洲（男，民國00年00月00日生，身分證統一編號：Z000
000000號）為受監護宣告之人。
選定張仲良（男，民國00年0 月0 日生，身分證統一編號：Z000
000000號）為受監護宣告之人張双洲之監護人。
指定張碧伶（女，民國00年0 月0 日生，身分證統一編號：Z000
000000號）為會同開具財產清冊之人。
聲請費用由受監護宣告之人負擔。
    理    由
一、按對於因精神障礙或其他心智缺陷，致不能為意思表示或受
    意思表示，或不能辨識其意思表示之效果者，法院得因本人
    、配偶、四親等內之親屬、最近一年有同居事實之其他親屬
    、檢察官、主管機關、社會福利機構、輔助人、意定監護受
    任人或其他利害關係人之聲請，為監護之宣告，民法第14條
    第1 項定有明文。
二、聲請意旨略以：聲請人為相對人長子，關係人為相對人三女
    ，相對人因腦梗塞住院並於109 年12月安置於金色年華綜合
    長照機構，每月需支付約4 萬元安置照顧費及協助相對人繳
    納名下房屋之貸款2 萬元，因聲請人個人工作收入已無法負
    擔上述費用，為能以相對人所有之資產支付其開銷，故提出
    本件聲請，爰依民法第14條第1 項、第1110條、家事事件法
    第164 條第1 項規定，聲請對相對人為監護宣告，並選定聲
    請人為相對人之監護人，暨指定關係人張碧伶為會同開具財
    產清冊之人等語。
三、經查，聲請人主張之前揭事實，業經其提出同意書、親屬系
    統表、戶籍謄本、身心障礙證明等資料為證，並有本院依職
    權調取可參。且經鑑定機關即鑑定醫師對相對人心神及身體
    狀況評估鑑定後，認：「個案因腦梗塞及左側中大腦動脈栓
    塞，導致認知、動作及語言表達能力呈現明顯障礙，依現有
    醫療技術，回復可能性不高，有精神障礙或心智欠缺，完全
    不能為意思表示或辨識其意思表示效果之能力」，因此鑑定
    人認為，其心智狀態應已達到不能為意思表示、受意思表示
    及辨識意思表示之效果，應已符合民法第14條第1項監護宣
    告之要件等語，有及所附精神鑑定報告書在卷可稽。本院審
    酌相對人因精神障礙已致不能為意思表示或受意思表示或不
    能辨識其意思表示之效果，是聲請人向本院聲請對相對人為
    監護宣告，核無不合，應予准許。
四、再按受監護宣告之人應置監護人；法院為監護之宣告時，應
    依職權就配偶、四親等內之親屬、最近一年有同居事實之其
    他親屬、主管機關、社會福利機構或其他適當之人選定一人
    或數人為監護人，並同時指定會同開具財產清冊之人。法院
    為前項選定及指定前，得命主管機關或社會福利機構進行訪
    視，提出調查報告及建議。監護之聲請人或利害關係人亦得
    提出相關資料或證據，供法院斟酌；法院選定監護人時，應
    依受監護宣告之人之最佳利益，優先考量受監護宣告之人之
    意見，審酌一切情狀，並注意下列事項：（一）受監護宣告
    之人之身心狀態與生活及財產狀況。（二）受監護宣告之人
    與其配偶、子女或其他共同生活之人間之情感狀況。（三）
    監護人之職業、經歷、意見及其與受監護宣告之人之利害關
    係。（四）法人為監護人時，其事業之種類與內容，法人及
    其代表人與受監護宣告之人之利害關係，民法第1110條、第
    1111條、第1111條之1 分別定有明文。
五、次查，有關本件適宜由何人擔任監護人及會同開具財產清冊
    之人部分，經本院囑請桃園市社會工作師公會對兩造及關係
    人進行訪視，訪視評估結果略以：「本案之聲請人張仲良先
    生為相對人長子，關係人張碧伶小姐為相對人三女，相對人
    目前安置於金色年華綜合長照機構，接受機構式照護，由機
    構工作人員照顧相對人的日常生活起居，並提供護理服務及
    服藥。聲請人主責處理相對人事務，代替相對人回診領藥與
    陪同復健治療，負責保管相對人重要證件、郵局存摺與印章
    ，以及使用相對人每月公務人員退休金及聲請人工作收入支
    付相對人所需開銷費用；關係人則願意協助聲請人處理相對
    人事務及陪同相對人到醫院進行語言治療。聲請人口頭表示
    ，相對人配偶張鍾秀廷女士、相對人長女張素芳小姐、相對
    人次女張（清爭）心女士及關係人皆已知悉及同意本案之聲
    請。經訪視，聲請人張仲良先生具擔任本案監護（輔助）人
    意願，關係人張碧伶小姐具擔任本案會同開具財產清冊之人
    意願。綜合評估，聲請人及關係人的陳述未見明顯不適任之
    消極原因，惟因新冠肺炎疫情影響，相對人安置機構無法接
    受人員之探訪，故訪員無實際訪視相對人張双洲先生，故有
    關相對人的身心及受照顧狀況，建請鈞院詳參本案醫療鑑定
    報告，並以相對人最佳利益為考量，參酌相關事證後予以綜
    合裁量之。」等語。以上有110 年6 月8 日桃林字第110318
    號附桃園市政府社會局社會工作科監護（輔助）宣告調查訪
    視報告在卷可佐。
六、綜合上情，本院審酌聲請人為相對人長子，主責處理相對人
    醫療、領藥及復健治療事務，保管相對人證件、郵局存摺與
    印章，以相對人之退休金及聲請人自身之工作收入支付相對
    人所需之開銷，而聲請人亦具有擔任監護人之意願，查無聲
    請人不宜擔任監護人之原因，且相對人之配偶及其餘子女亦
    同意聲請人擔任監護人等情；認聲請人為相對人長子，當熟
    知相對人之生活事務，應能善盡照顧相對人之責，故如由聲
    請人擔任受監護宣告人之監護人，應符合相對人之最佳利益
    ，又相對人查無意定監護人，有意定監護資料查詢結果在卷
    可參，爰依前揭規定選定聲請人為相對人之監護人；關係人
    張碧伶為相對人三女，願意協助聲請人處理相對人事務及陪
    同相對人到醫院進行語言治療，具有擔任會同開具財產清冊
    之人意願，查無明顯不適任之情形，並經表示同意由關係人
    擔任會同開具財產清冊之人，是以由關係人張碧伶擔任會同
    開具財產清冊之人，衡情當可善盡監督相對人財產狀況之責
    ，得保障相對人之財產受到妥適處理，是由關係人張碧伶擔
    任會同開具財產清冊之人應屬適當，爰依前揭規定，指定關
    係人張碧伶為本件會同開具財產清冊之人。又依民法第1113
    條準用同法第1099條、第1099條之1 之規定，於監護開始時
    ，監護人對於受監護宣告人之財產，應會同關係人於2 個月
    內開具財產清冊，並陳報法院，於開具完成並陳報法院前，
    監護人對於受監護宣告人之財產，僅得為管理上必要之行為
    ，附此敘明。又依民法第1113條準用同法第1099條、第1099
    條之1 之規定，於監護開始時，監護人對於受監護宣告人之
    財產，應會同關係人於2 個月內開具財產清冊，並陳報法院
    ，於開具完成並陳報法院前，監護人對於受監護宣告人之財
    產，僅得為管理上必要之行為，附此敘明。
七、爰裁定如主文。
中　　華　　民　　國　　111 　年　　1 　　月　　25　　日
                   家事法庭     法  官　謝伊婷
以上正本係照原本作成。
如對本裁定抗告須於裁定送達後10日內向本院提出抗告狀。
中　　華　　民　　國　　111 　年　　1 　　月　　26　　日
                                書記官　温菀淳